【裁判字號】    92,交聲,275
【裁判日期】    920826
【裁判案由】    違反道路交通管理處罰條例聲明異議
【裁判全文】
臺灣桃園地方法院刑事交通事件裁定                九十二年度交聲字第二七五號
    原處分機關  交通部公路局新竹監理所中壢監理站
    異  議  人
    即受處分人  弘毅交通有限公司
    代  表  人  陳慧珍
右列異議人因違反道路交通管理處罰條例案件，不服交通部公路局新竹區監理所中壢
監理站所為中華民國九十二年六月六日壢監裁字第裁五三－Ｄ九Ａ一八○二九八號違
反道路交通管理事件裁決書所為之處分（原處分案號：桃園縣警察局發違反道路交通
管理事件通知單桃警局交字第Ｄ九Ａ一八○二九八號），聲明異議，本院裁定如左：
    主  文
異議駁回。
    理  由
一、聲明異議意旨略以：異議人弘毅交通有限公司（下簡稱弘毅公司）所屬ＮＪ－一
    五三號營業曳引車，曳引ＫＫ－六七號半拖車，於民國九十二年四月二日行經桃
    園縣大溪鎮，為警舉發載運砂石，惟異議人曳引之半拖車為經檢驗合格之「砂石
    專用車」之車斗，依交通部九十一年五月二十八日以交路字第○九一○○○五一
    九八號函所示：「登載合格之砂石標示車及原砂石標示車已登檢轉換為砂石專用
    車者，於九十三年五月三十一日前以核定之容積裝載及取締，自九十三年六月一
    日起均應依行車執照核定之重量裝載及取締。」，何以舉發警員未依此函規定以
    容積法丈量，僅以重量法丈量並開單告發，其意圖為何云云。
二、按汽車裝載貨物超過核定之總重量、總聯結重量者，處汽車所有人罰鍰，並記汽
    車違規紀錄一次，其應歸責於汽車駕駛人時，除依第三項處汽車駕駛人罰鍰及依
    第六十三條第一項第二款記點外，汽車所有人仍應記該汽車違規紀錄一次，有前
    二項規定之情形者，應責令改正或當場禁止通行，並處新臺幣一萬元罰鍰，超載
    十公噸以下者，以總超載部分，每一公噸加罰新臺幣一千元；超載逾十公噸至二
    十公噸以下者，以總超載部分，每一公噸加罰新臺幣二千元；超載逾二十公噸至
    三十公噸以下者，以總超載部分，每一公噸加罰新臺幣三千元；超載逾三十公噸
    者，以總超載部分，每一公噸加罰新臺幣五千元。未滿一公噸以一公噸計算。道
    路交通管理處罰條例第二十九條之二第一項、第三項規定甚明。
三、經查：異議人所有之ＮＪ－一五三號營業曳引車，其核定之總聯結重量為三五公
    噸一節，有該車車籍資料查詢資料一份在卷可憑。而該曳引車聯結ＫＫ－六七號
    半拖車，於九十二年三月十七日十一時三十五分許，由李衍誠駕駛載運行經桃園
    縣大溪鎮一德地磅，經地磅過磅總重達四三‧○一公噸，超過核定總聯結重三十
    五公噸，達八．○一公噸等情，除於卷存之該違規事件舉發單內詳為載明外，並
    經證人即舉發員警莊凌祥於本院調查時到庭結證：伊於大溪鎮桃五線一公里處發
    現異議人前開貨車之車輪有吃輪（重）之情形，要求司機將車駛至地磅秤重結果
    ，確有超載之情事等語屬實，復有地磅紀錄單影本一紙在卷足憑，質之異議人及
    其司機李衍誠亦不否認該貨車確有超載之情事，雖以前揭情詞置辯，然有關砂石
    車之總重量核定，就登檢合格之砂石標示車及原砂石標示車已登檢轉換為砂石專
    用車者，於九十三年五月三十一日前以核定之容積裝載及取締，自九十三年六月
    一日起均應依行車執照核定之重量裝載及取締，業經交通部以九十一年五月二十
    八日交路字第○九一○○○五一九八號函函示明確，有該函文在卷可稽，可知貨
    車裝載貨物之重量，本應以汽車實際之載重，與核定之總重量相比較，以所得之
    數字為據，然因貨車車體龐大，載重均以噸為單位，一般磅秤根本無法量重，故
    為測量貨車重量並配合貨車大且重之特性，此類量重器具均係就地面設置，令貨
    車駛停其上再據以測量，此即所謂之地磅，惟地磅設備特殊且須占用一定土地面
    積，故在覓地不易及其他技術上無法克服之情況下，公路主管機關實際上不可能
    四處設置地磅，隨時檢測過往貨車之載重情況，方以丈量法（容體乘以一定之比
    例）測量車輛之載重，職故丈量法乃權宜之計，並非前揭法規規範之本旨所在，
    此從前揭函文揭示自九十三年六月一日起均應回歸法規規範之本旨而應依行車執
    照核定之重量裝載及取締之旨趣，亦可明斯理。故本件交通員警就異議人之貨車
    是否超載，施以重量法予以測重取締，於法並無不合，異議人曲解前揭條文之本
    意及主管機關應變行政措施之旨趣，辯稱：其砂石專用車不得施以重量法測重取
    締云云，顯非可取。
四、綜上所述，本件之違規事實既屬明確無訛，從而原處分機關援引首揭法條規定，
    斟酌超載噸數為八‧○一公噸，裁處異議人罰鍰新台幣一萬九千元並記汽車違規
    紀錄一次，其認事用法俱無違誤之處，異議意旨求為撤銷原裁決，非有理由，應
    予駁回。
據上論斷，應依道路交通管理處罰條例第八十七條第二項、道路交通案件處理辦法第
十九條，裁定如主文。
中      華      民      國    九十二    年      八      月    二十六    日
                                    臺灣桃園地方法院交通法庭
                                        法  官   丁俊成
右正本證明與原本無異。
如不服本裁定，應於裁定送達後五日內向本院提出抗告狀。
            書記官   簡慧瑛
中      華      民      國    九十二    年      九      月       一     日


司法院資訊處製作；財團法人民間司法改革基金會備份。
